【裁判字號】    92,易,39
【裁判日期】    920515
【裁判案由】    妨害自由
【裁判全文】
臺灣新竹地方法院刑事判決                            九十二年度易字第三九號
    公  訴  人  臺灣新竹地方法院檢察署檢察官
    被      告  丁○○
右列被告因妨害自由案件，經檢察官提起公訴（九十一年度偵字第一００七號），本
院判決如左：
    主  文
丁○○以加害生命之事，恐嚇他人致生危害於安全，處有期徒刑月，如易科罰金，
以佰元折算壹日。扣案之刀械貳把（九十一年刀保管字第四九號），均沒收。
    事  實
一、丁○○係丙○○之姪子，甲○○則為丙○○之配偶。丁○○因不滿丙○○對其家
    人之態度，且丙○○未於農曆春節返回娘家團聚，竟於民國九十一年二月十七日
    上午五時許稍有酒意時，基於恐嚇個人安全之犯意，攜帶其所有之刀械二把（非
    屬槍砲彈藥刀械管制條例列管之刀械），至丙○○位於新竹縣湖口鄉○○村○○○路五六之一號之住處門口叫囂，並以所持刀械敲砍鐵門（尚未達損壞或不堪使
    用之程度，且未據告訴），製造噪音聲響。甲○○、丙○○因已接獲親戚乙○○
    之電告，知悉丁○○飲酒後前來鬧事，丙○○遂留在住處二樓，由甲○○下樓開
    門查看。丁○○向甲○○表明要找丙○○，甲○○見丁○○手持前述二把長刀，
    旋予以制止阻擋，丁○○要求甲○○走開並不斷質問為何丙○○於農曆年間不回
    娘家，惟甲○○仍繼續阻擋，丁○○竟恐嚇甲○○稱：「不想死就走開」，使甲○○心生畏懼而危害於安全。嗣甲○○見丁○○欲衝入屋內二樓找丙○○，甲○○立即從鐵門角落拾起鋁棒，作勢欲打丁○○，丁○○見狀竟承前同一恐嚇犯意
    ，轉身持刀追逐甲○○，使甲○○心生畏懼，致生危害於安全。然在屋外追逐約
    五十至一百公尺遠之距離後，丁○○即放棄追逐返回丙○○前述住處門口，此時
    原本在屋內二樓之丙○○以及特地趕來之親戚乙○○皆已在門口查看情況，二人
    見丁○○走來立即加以勸阻，丁○○便將手持之二把刀械放下，適甲○○亦返回
    該處，趁機自後抱住丁○○，將之制伏並報警，因而查獲上情並扣得前述刀械二
    把。
二、案經丙○○訴由新竹縣警察局竹北分局報告臺灣新竹地方法院檢察署檢察官偵查
    起訴。
    理  由
一、訊據被告丁○○固坦認對告訴人丙○○有所不滿，於右揭時間之酒後，持其所有
    之二把刀械至上開地點找告訴人丙○○，攜刀前往之目的即是：「要嚇他們」、
    「要他們當面講，不要在背後說閒話」（見九十一年度偵字第一００七號卷第三
    五頁、本院九十二年四月二十九日審理筆錄），且曾在上址屋外持刀追逐被害人
    甲○○約五十至一百公尺遠等事實，惟否認有何恐嚇被害人甲○○之行為，辯稱
    ：在門口時僅對被害人甲○○稱：「不關你的事走開」，嗣後是因為被害人甲○○持鋁棒打伊，伊想打回去雙方才展開追逐，且起初伊並未持刀械敲砍鐵門，是
    用腳踹云云。經查：
（一）右揭事實業據被害人甲○○指述歷歷，並有被告所用之刀械二把扣案可佐；且
      本件係被告飲酒後所為，亦有被告被捕後於九十一年二月十七日上午七時二十
      九分測得呼氣酒精濃度達每公升零點六八毫克之酒測數據二紙附卷可參；又證
      人乙○○曾先以電話告知被告將前往鬧事以及被告遭制伏之經過等情，亦據告
      訴人丙○○、證人乙○○陳稱在卷。
（二）被告雖辯稱在上址門口時僅對被害人甲○○稱：「不關你的事走開」，然衡諸
      被告前去之目的即是欲恐嚇告訴人丙○○及其家人，且在被害人甲○○面前亮
      出所攜之刀械，又參以當時處於稍有酒意之情況下，則其在被害人甲○○多方
      阻擋後，確有可能對被害人甲○○口出：「不想死就走開」之恐嚇言詞，此部
      份自以被害人甲○○所述為可採。
（三）被告另辯稱因遭到被害人甲○○持鋁棒毆打，想打回去才於屋外展開追逐，惟
      被害人甲○○堅稱僅係作勢而已，目的是阻擋被告衝入屋內二樓，被告對此復
      未提出驗傷診斷證明書，證人乙○○、告訴人丙○○亦均證稱沒看到被害人甲○○持鋁棒毆打被告，被告所辯尚難憑信。觀之被告先係以言語恐嚇被害人甲○○，認遭挑釁後又手持雙刀自後追逐約五十至一百公尺，被害人甲○○亦自
      陳心中感到害怕，衡此情節，堪信業已致使被害人甲○○心生畏懼而危害於安
      全。
（四）被告於偵訊中業已坦認拿刀敲鐵門（見九十一年度偵字第一００七號卷第三五
      頁），告訴人丙○○並指稱鐵門上方被敲凹，依據一般鐵門之高度、硬度，實
      無可能係被告腳踹所致，被告就此翻異前供，並不可取。而從被告持刀械敲砍
      鐵門，蓄意製造噪音聲響以觀，益徵被告前去目的即是恐嚇。
（五）告訴人丙○○於右揭時地雖曾聽聞刀械敲砍鐵門之聲音，且當被告放棄追逐後
      ，其在門口處見到被告手持扣案之二把刀械，惟告訴人丙○○迭於偵查及本院
      審理時陳稱被告並未對其有何危害安全之恐嚇言行，在門口處見到被告時，二
      人相距約六十公分，被告亦無揮舞刀械之動作，經其勸阻後，被告便將所持刀
      械均放下。職是，雖被告前往目的之一係恐嚇告訴人丙○○，然並未對告訴人
      丙○○有何實際之恐嚇行為，同堪認定，附此敘明之。
（六）綜上各情，本件事證已臻明確，被告犯行堪予認定。
二、核被告丁○○所為，係犯刑法第三百零五條之恐嚇個人安全罪。被告雖為上述二
    次恐嚇行為，然時間密接，係基於一個恐嚇個人安全犯意之決定，達成其同一犯
    罪之各個舉動，應屬法律概念之一接續行為。爰審酌被告與被害人甲○○具有親
    屬關係，被告行為當時已有酒意，復因親戚相處之心結難解而犯下本案，惟手持
    雙刀所生之影響不可小覷，犯罪後僅坦承部分犯行，且迄辯論終結前尚未取得被
    害人甲○○、告訴人丙○○之諒解等一切情狀，量處如主文所示之刑，並諭知易
    科罰金之折算標準。
三、扣案之刀械二把（九十一年刀保管字第四九號），係被告所有，且供被告持以犯
    本罪所用之物，已據被告供明在卷，爰依刑法第三十八條第一項第二款併宣告沒
    收。
據上論斷，應依刑事訴訟法第二百九十九條第一項前段，刑法第三百零五條、第四十
一條第一項前段；第三十八條第一項第二款，罰金罰鍰提高標準條例第一條前段、第
二條，判決如主文。
本案經檢察官邱朝智到庭執行職務。
中      華      民      國    九十二    年      五      月     十五     日
                                  臺灣新竹地方法院刑事第一庭
                                      法  官  李珮瑜
右正本證明與原本無異。
如不服本判決，應於判決送達後十日內向本院提出上訴狀（應附繕本），上訴於臺灣
高等法院。
                                      書記官  龔紀亞
中      華      民      國    九十二    年      五      月     十五     日
附錄論罪科刑法條全文：
刑法第三百零五條
以加害生命、身體、自由、名譽、財產之事，恐嚇他人致生危害於安全者，處二年以
下有期徒刑、拘役或三百元以下罰金。


司法院資訊處製作；財團法人民間司法改革基金會備份。
